【裁判字號】    98,交聲,968
【裁判日期】    980508
【裁判案由】    聲明異議
【裁判全文】
臺灣高雄地方法院刑事裁定             98年度交聲字第968號
原處分機關  交通部公路總局高雄區監理所
異  議  人  甲○○
上列異議人即受處分人因違反道路交通管理處罰條例案件，對於
交通部公路總局高雄區監理所於中華民國98年3 月25日高監運字
0000000000函所為之處分聲明異議，本院裁定如下：
    主  文
異議駁回。
    理  由
一、異議人異議意旨略以：異議人即受處分人甲○○前因於97年
    7 月6 日18時32分酒後駕車酒精濃度超過規定標準，為警舉
    發，經高雄市政府交通局於97年7 月14日以高市交裁字第裁
    32-B00000000號裁決書處罰鍰新台幣34500 元、吊扣駕駛執
    照12個月、施以道安講習。異議人上開違規行為，經高雄市
    政府交通局處以鍰新台幣34,500元、吊扣駕駛執照12個月、
    並施以道安講習之處罰，已足已達到懲罰之目的及警惕之效
    果。今原處分機關（交通部公路總局高雄區監理所）98年3
    月25日高監運字0000000000函又依汽車運輸業管理規則第96
    條之規定註銷異議人職業小客車駕駛執照、廢止異議人個人
    計程車職業駕駛人資格及註銷其營業車輛牌照，顯已違行政
    法學理上所謂一事不二罰之原則。爰依法聲明異議，請撤銷
    原處分等語。
二、按汽車駕駛人不服公路主管機關所為之處罰，得於接到裁決
    書之翌日起20日內，向管轄地方法院聲明異議；法院受理前
    項異議，以裁定為之；又違反第12條至第68條之規定者，由
    公路主管機關處罰，道路交通管理處罰條例第87條、第8 條
    第1 項第1 款分別定有明文。另依道路交通案件處理辦法第
    18條規定：交通法庭認聲明異議不合法律上之程式或其異議
    權已經喪失者，應以裁定駁回之，但其不合法律上之程式可
    補正者，應先定期命為補正，逾期不補正者，即予駁回（如
    係不得補正者，自得逕予駁回）。另道路交通案件處理辦法
    所稱之交通案件，係指違反道路交通管理處罰條例，經公路
    主管機關或警察機關或其聯合設置之裁決機關處罰後，聲明
    異議之案件，道路交通案件處理辦法第2 條第1 款亦規定甚
    明。是以依道路交通管理處罰條例第87條第1 項規定，向管
    轄地方法院聲明異議之交通事件，應限以違反道路交通管理
    處罰條例之案件始得為之。復按人民對於中央或地方機關之
    行政處分，認為違法或不當，致損害其權利或利益者，得依
    訴願法提起訴願，訴願法第1 條第1 項前段亦有明文。又個
    人經營計程車客運業者經吊銷、註銷執業駕駛執照或有其他
    喪失執業駕駛人資格之情事者，應廢止其汽車運輸業營業執
    照並註銷其營業車輛牌照，汽車運輸業管理規則第96條第1
    項前段定有明文。
三、經查：
  (一)本件異議人前因於97年7 月6 日18時32分酒後駕車酒精濃度
    超過規定標準，為警舉發，經高雄市政府交通局於97年7 月
    14日以高市交裁字第裁32-B00000000號裁決書處罰鍰新台幣
    34500 元、吊扣駕駛執照12個月、施以道安講習；又交通部
    公路總局高雄區監理所以98年3 月25日高監運字0000000000
    函異議人謂：異議人原領Ｚ000000000職業小客車駕駛執照，
    酒駕註銷駕照，業已喪失個人計程車職業駕駛人資格，請依
    規定將兩面號牌及行照繳回辦理註銷牌照登記等情，有高雄
    市政府交通局違反道路交通管理事件裁決書、高雄市政府警
    局舉發違反道路交通管理事件通知單、高雄市政府交通局交
    通事件裁決中心送達證書、台灣高雄地方法院97年度交聲字
    第1600號裁定、汽車駕照基本資料、收據查報表等在卷可按
    ，並有汽車車籍、汽車駕駛人基本資料在卷可參，復有交通
    部公路總局高雄區監理所以98年3 月25日高監運字00000000
    00函在卷可佐，故上開事實，應堪憑信。
  (二)承上，本件異議人為個人計程車客運業，因酒後駕車遭高雄
    市政府交通局於97年7 月14日以高市交裁字第裁32-B000000
    00號裁決書處罰鍰新台幣34,500元、吊扣駕駛執照12個月、
    並施以道安講習後，復由交通部公路總局高雄區監理所依上
    開汽車運輸業管理規則第96條第1 項前段規定對異議人處以
    廢止其汽車運輸業營業執照並註銷其營業車輛牌照之處分，
    然揆諸上開意旨，本件違反汽車運輸業管理規則之案件，非
    屬裁決機關依據道路交通管理處罰條例所裁罰之交通案件，
    異議人若不服此行政處分，自應依循訴願法規定途徑尋求救
    濟，而非向普通法院交通法庭聲明異議，況本件交通部公路
    總局高雄區監理所依汽車運輸業管理規則第96條第1 項前段
    規定所為處置，已以函文方式送達異議人，原處分機關不會
    再另為裁決，亦有公務電話紀錄可供參照，從而，本件違反
    汽車運輸業管理規則之行政處分，並非屬因違反道路交通管
    理處罰條例而受裁決機關處罰之交通案件，異議人逕向本院
    提起聲明異議，係不合法律上之程式，且無從補正，應予駁
    回。
四、據上論斷，應依道路交通案件處理辦法第18條，裁定如主文
    。
中    華    民    國    98    年    5     月    8     日
                        交通法庭    法  官  張  震
以上正本證明與原本無異。
如不服本裁定應於送達後5日內向本院提出抗告狀。
中    華    民    國    98    年    5     月    8     日
                                    書記官  鄒秀珍


司法院資訊處製作；財團法人民間司法改革基金會備份。
